【裁判字號】    95,再易,72
【裁判日期】    950619
【裁判案由】    給付報酬
【裁判全文】
臺灣高等法院民事裁定                  95年度再易字第72號
聲 請 人    甲○○
相 對 人    乙○○
上列當事人間請求給付報酬事件，聲請人對於中華民國95年4月6
日本院94年度上易字第61號確定裁定聲請再審，本院裁定如下：
    主  文
聲請駁回。
聲請費用由聲請人負擔。
    理  由
一、聲請意旨略以：本院94年度上易字第61號給付報酬事件，於
    民國94年7月5日言詞辯論期日，審判長指再審聲請人代寫書
    狀涉有不法，暗示若不撤回起訴，將有2年以上有期徒刑，
    當時審判長不理會再審聲請人一再解釋並無不法之處，兩度
    限再審聲請人於5分鐘時間考慮。再審聲請人在該審判長以
    再審聲請人有收受酬金，即有可能成立刑法包攬訴訟罪之錯
    誤訊息下，不得不撤回起訴。惟按意思表示之內容有錯誤，
    或表意人若知其情事，即不為意思表示者，表意人得將其意
    思表示撤銷之；因被詐欺或被脅迫而為意思表示者，表意人
    得撤銷其意思表示。民法第88條第1項前段、第92條第1項前
    段定有明文。因再審聲請人係在誤導情況下，為撤回起訴之
    意思表示，自應許再審聲請人撤銷前所為錯誤之意思表示。
    再審聲請人前曾請求繼續審判，然遭駁回。為此依民事訴訟
    法第496條第1項第1款規定，主張該駁回繼續審判請求之裁
    定有適用法規顯有錯誤情事，聲請將本院94年度上易字第61
    號於95年4月6日所為駁回請求繼續審判之裁定廢棄，俾便上
    開請求給付報酬事件得以繼續審判云云。
二、按民事訴訟法第496條第1項第1款所謂適用法規顯有錯誤，
    係指確定判決所適用之法規，顯然不合法律或與現尚有效之
    解釋，或最高法院現尚有效之判例顯然違反者而言，若在學
    說上諸說併存，尚無法規判例可據者，不得指為適用法規顯
    有錯誤（最高法院85年台聲字第412號判例意旨參照）。經
    調閱本院94年度上易字第61號給付報酬事件全卷，卷查，再
    審聲請人確於94年7月5日言詞辯論期日當庭陳明「請求撤回
    起訴」等語，有該日言詞辯論筆錄可按。而關於言詞辯論所
    定程式之遵守，專以筆錄證之，為同法第219條所明定，再
    審聲請人既於言詞辯論期日當庭陳明「請求撤回起訴」，並
    經記明筆錄，其撤回起訴之意思表示已生訴訟法之效力。為
    求訴訟程序之安定，民法總則有關錯誤、被詐欺、被脅迫得
    撤銷意思表示之規定，在訴訟法上既無準用之明文，自不得
    適用於訴訟行為，此乃實務所持之見解，前開駁回繼續審判
    請求之裁定核無適用法規顯有錯誤情事。再審聲請人求為廢
    棄該裁定，難認其聲請為有理由，爰裁定如主文。
中    華    民    國    95    年    6    月    19    日
            民事第四庭  審判長法  官  張劍男
                              法  官  丁蓓蓓
                              法  官  游明仁
正本係照原本作成。
不得抗告。
中    華    民    國    95    年    6    月    19    日
                              書記官  于  誠


司法院資訊處製作；財團法人民間司法改革基金會備份。
